【裁判字號】    97,訴,6
【裁判日期】    970227
【裁判案由】    強盜
【裁判全文】
臺灣嘉義地方法院刑事判決                 97年度訴字第6號
公  訴  人  臺灣嘉義地方法院檢察署檢察官
被      告  丙○○
辯  護  人  本院公設辯護人  己○○
上列被告因強盜案件，經檢察官提起公訴（96年度偵字第9559、
9639號），本院判決如下：
    主  文
丙○○犯攜帶兇器強盜未遂罪，處有期徒刑參年捌月，扣案之折
疊式蝴蝶刀壹把沒收之；又犯攜帶兇器強盜未遂罪，處有期徒刑
參年捌月，扣案之折疊式蝴蝶刀壹把沒收之；又犯攜帶兇器竊盜
未遂罪，處有期徒刑參年捌月，扣案之折疊式蝴蝶刀壹把沒收之
；又犯攜帶兇器強盜未遂罪，處有期徒刑肆年陸月，扣案之蝴蝶
刀壹把及手銬貳付均沒收之。應執行有期徒刑柒年拾月，扣案之
折疊式蝴蝶刀壹把、蝴蝶刀壹把及手銬貳付均沒收之。
    事  實
一、丙○○意圖為自己不法之所有，基於強盜之犯意，於民國96
    年12月10日晚上，騎乘其所有車牌號碼2HL-959號重型機車
    ，在嘉義市○區○○路與中山路附近街道繞行尋找欲下手強
    盜之對象：(一)於同日晚上7時許，見甲○○在嘉義市○區○○路647號「嘉義中正郵局」外欲操作ATM自動櫃員機，竟自
    其機車取出客觀上具有殺傷力足供兇器使用之折疊式蝴蝶刀
    1 把並攜帶下車，旋持上揭蝴蝶刀自後方抵住甲○○之後頸
    部，喝令甲○○交出金融卡並告知金融卡密碼，以此強暴、
    脅迫方式至使甲○○不能抗拒，乃將其金融卡交付丙○○並
    告知密碼，丙○○隨即將該金融卡插入ATM自動櫃員機操作
    後，見該金融卡所屬帳戶內無可供提領之餘額始作罷離去而
    未能得逞。(二)於同日晚上7時15分許，見乙○○在嘉義市○
    區○○路304號「萬泰商業銀行嘉義分行」外欲操作ATM自動
    櫃員機，竟自其機車取出上揭折疊式蝴蝶刀1把並攜帶下車
    ，旋置於乙○○胸前約20公分處，向乙○○喝稱「搶劫！」
    命乙○○操作ATM自動櫃員機提領現金交付伊，以此脅迫方
    式至使乙○○不能抗拒，乃將其金融卡插入ATM自動櫃員機
    內操作，適該ATM自動櫃員機故障無法提領現金，且有路人
    至該處要操作ATM自動櫃員機，丙○○見狀始作罷離去而未
    能得逞。(三)於同日晚上7時18分許，見戊○○在嘉義市○區
    ○○路306號「臺灣銀行嘉義分行」外欲操作ATM自動櫃員機
    ，竟自其機車取出上揭蝴蝶刀1把並攜帶下車，旋自後方抵
    住戊○○之側部，喝令戊○○告知提款卡密碼，以此強暴、
    脅迫方式致使戊○○不能抗拒，適有路人至該處要操作ATM
    自動櫃員機，丙○○見狀始作罷離去而未能得逞。嗣經警據
    報於同日晚上8時許，在丙○○位在嘉義市○區○○里○鄰○○街55巷3號住處內查獲丙○○，並扣得上揭被告所有供犯
    罪所用之折疊式蝴蝶刀1把及非供犯罪所用之鐵鋸1支、棉質
    手套1雙、口罩1個等物。丙○○被查獲後，經警移送檢察官
    訊問釋放後，仍不知悛悔，復意圖為自己不法之所有，基於
    強盜之犯意，於96年12月14日晚上，將其所有蝴蝶刀1把及
    手銬2付置放在其車牌號碼UQ-8585號自用小客車上後，駕駛
    該車至嘉義市○區○○路268號「嘉義彌陀路郵局」旁，在
    車內守候尋找欲下手強盜之對象，嗣於同日晚上8時18分許
    ，見丁○○至該郵局外欲操作ATM自動櫃員機，竟攜上開客
    觀上具有殺傷力足供兇器使用之蝴蝶刀1把及手銬1付下車，
    旋即持上揭蝴蝶刀自後方抵住丁○○之左側頸部，過程中並
    接連以國語口音「不要逼我」等語恫嚇丁○○，嗣取出手銬
    1付欲銬住丁○○之雙手，以此強暴、脅迫方式至使丁○○
    不能抗拒，因丁○○驚嚇蹲地呼救，適鄰近大樓之保全人員
    察覺異狀，與隨後據報到場之員警合力制服丙○○，丙○○
    始未能得逞，警方並當場扣得丙○○所有供犯罪所用之蝴蝶
    刀1把及手銬1付，並自上開自小客車內扣得丙○○所有供犯
    罪預備之手銬1付，而查悉上情。
二、案經嘉義市警察局第二分局報請臺灣嘉義地方法院檢察署檢
    察官偵查起訴。
    理  由
壹、程序方面：
    本件認定事實所引用之卷證資料，並無證據證明係公務員違
    背法定程序所取得，且檢察官、被告及其辯護人於本院準備
    程序及審判期日時均表示同意作為證據而不予爭執，且迄至
    言詞辯論終結前亦未再聲明異議，依刑事訴訟法第159條之
    5第1項之規定，本件認定事實所引用之證據，均有證據能力
    。
貳、實體方面：
一、上揭事實業據被告丙○○於警、偵訊及本院審理時均坦承不
    諱，核與證人即被害人甲○○、乙○○、戊○○、丁○○及
    證人即大樓保全人員呂三勝於警詢時證述相符，另有扣案之
    棉質手套1雙、口罩1個、鋸子1把、折疊式蝴蝶刀壹把、蝴
    蝶刀1把及手銬2付扣案可憑，復有查獲照片10張附卷可證，
    足認被告所為任意性自白與事實相符。本件事證明確，被告
    強盜未遂犯行堪以認定，應依法論科。
二、按刑法第321條第1項第3款所謂兇器，其種類並無限制，凡
    客觀上足對人之生命、身體、安全構成威脅，具有危險性之
    器具皆屬之，最高法院79年台上字第5253號判例意旨參照。
    查被告犯罪所持之折疊式蝴蝶刀及蝴蝶刀各1把，乃金屬製
    成，質地堅硬，刀鋒銳利之銳器，，眾所周知，又手銬1付
    亦屬金屬材質，質地堅硬，經本院當庭勘驗無訛，並製有勘
    驗筆錄在卷可稽，均屬足以殺傷人生命、身體之器械，顯為
    具有危險性之兇器無疑。被告前後4次，或使用上揭折疊式
    蝴蝶刀或使用蝴蝶刀及手銬，以強暴、脅迫手段，至使甲○○、乙○○、戊○○及丁○○等人不能抗拒，而取其金錢未
    果，核其所為，均係犯刑法第330條第2項、第1項之攜帶兇
    器強盜未遂罪。被告前後4次攜帶兇器強盜，僅止於未遂階
    段，爰均依未遂犯之規定，減輕其刑。又被告前後4次攜帶
    兇器強盜未遂犯行間，犯意各別，行為互殊，應予分論併罰
    。就被告於96年12月10日前後3次攜帶兇器強盜未遂犯行，
    審酌被告並無前科之素行，年僅23歲，國中畢業之智識程度
    ，於強盜實施過程中均未傷及被害人，且犯後始終坦承犯行
    之態度及一切情狀等，各量處被告有期徒刑3年8月；就被告
    於96年12月14日之攜帶兇器強盜未遂犯行，審酌被告並無前
    科之素行，年僅23歲，國中畢業之智識程度，已因前揭3次
    攜帶兇器強盜未遂犯行，甫經警逮捕並移送檢察官訊問後釋
    放，竟仍不知警惕悛悔，又再度犯本件攜帶兇器強盜未遂罪
    ，並除持蝴蝶刀外又持手銬之犯罪手段，惟實施強盜過程中
    ，並未傷及被害人，於犯後亦始終坦承其犯行之犯後態度等
    一切情狀，量處被告有期徒刑4年6月。並定其應執行刑，以
    資儆懲。末扣案之折疊式蝴蝶刀1把（為警於96年12月10日
    所扣得）、蝴蝶刀1把（為警於96年12月14日所扣得）及手
    銬2付，為被告所有供犯罪所用或預備之物，為被告供承在
    卷，爰依刑法第38條第1項第2款之規定沒收之。至扣案之鐵
    鋸1支、棉質手套1雙及口罩1個，尚乏證據足認為被告供犯
    罪所用之物，且未經檢察官聲請宣告沒收，爰不併予宣告沒
    收，附此敘明。
據上論斷，應依刑事訴訟法第299條第1項前段，刑法第330條第
2項、第1項、第51條第5款、第38條第1項第2款，判決如主文。
本案經檢察官陳則銘到庭執行職務。
中    華    民    國    97    年    2     月    27    日
                刑事第三庭    審判長法  官 陳 仁 智
                                    法  官 陳 蒨 儀
                                    法  官 劉 瓊 雯
上列正本證明與原本無異。
如不服本判決，應於判決送達後十日內向本院提出上訴狀，上訴
書狀依法應敘述具體理由，如未敘述具體理由者，應於上訴期間
屆滿後二十日內補提理由書於本院（均應附繕本）。告訴人或被
害人如對於本判決不服者，應具備理由請求檢察官上訴，其上訴
期間之計算係以檢察官收受判決正本之日期為準。
中    華    民    國    97    年    2     月    27    日
                                    書記官 劉 美 娟
附錄本案論罪科刑法條全文：
中華民國刑法第330條
犯強盜罪而有第321 條第1 項各款情形之一者，處七年以上有期
徒刑。
前項之未遂犯罰之。


司法院資訊處製作；財團法人民間司法改革基金會備份。
